臺灣彰化地方法院彰化簡易庭民事判決
110年度彰簡字第447號
原      告  馬嘉聰  

被      告  陳頴發  

上列當事人間請求確認所有權不存在事件，經臺灣新竹地方法院
東簡易庭裁定移送前來（110年度竹東簡調字第176號），本院不
經言詞辯論，判決如下：
    主      文
原告之訴駁回。
訴訟費用由原告負擔。  
    事實及理由
一、原告主張：原告前約於民國103年5月至7月間，於新北市林
    口區粉寮路附近，因有資金需求而向被告借款新臺幣（下同
    ）80,000元，並將登記於原告名下之車牌號碼0000-00號、
    廠牌BENZ、型式S320自用小客車（下稱系爭車輛）所有權讓
    渡給被告作為擔保品，並於當日現實交付系爭車輛，兩造當
    時約定並告知原告須3個月內清償，否則系爭車輛會殺肉（
    即將車輛支解當作零件車之意），是兩造間有應讓與擔保關
    係或其他類似關係。嗣原告經濟狀況未好轉，未於約定3個
    月清償積欠被告之債務，斯時被告已確定取得系爭車輛取有
    權，惟被告並未依約將系爭車輛拿去殺肉報廢，反而繼續使
    用系爭車輛，由於系爭車輛當時有動產抵押權存在，無法辦
    理過戶登記，因此被告使用系爭車輛期間所產生之牌照稅、
    燃料稅、罰單、ETAG國道過路費等，均因登記名義人為原告
    ，而導致警察機關、監理機關、稅捐機關均誤以原告為所有
    權人而以原告為違規行為人、納稅義務人。但系爭車輛實際
    所有權，已依民法第761條第1項規定而移轉所有權，而生實
    際所有權人與登記名義人不一致之情況。原告當時把系爭車
    輛賣給被告，如果有附車牌，車輛價格會比較高，因系爭車
    輛出廠已久，當時想說過幾年監理機關會註銷車牌，沒想到
    會產生這些罰單、稅捐等，且原告欲聲請低收入補助，但因
    名下有系爭車輛導致資格不符，又原告已數次遭法務部行政
    執行署強制執行，此皆因系爭車輛所有權之法律關係不明確
    所致，原告之財產甚至因此隨時有可能受強制執行之虞，因
    此原告私法上地位有受侵害之危險，爰提起本件確認之訴。
    並聲明：確認原告對系爭車輛之所有權自103年10月8日起不
    存在。
二、被告於訊問程序時陳稱：對原告就系爭車輛之所有權自103
    年10月8日起不存在之聲明不爭執。原告於103年10月8日將
    系爭車輛以8萬元賣給伊，系爭車輛沒有使用，但在伊手上
    ，車牌確有掛在別的車上使用，但使用次數不多，這幾年罰
    單只有2、3張，有妥善使用等語。
三、按原告之訴，依其所訴之事實，在法律上顯無理由者，法院
    得不經言詞辯論，逕以判決駁回之；確認之訴，非原告有即
    受確認判決之法律上利益者，不得提起，民事訴訟法第249
    條第2項第2款、第247條第1項前段分別定有明文。次按確認
    法律關係成立或不成立之訴，非原告有即受確認判決之法律
    上利益者，不得提起之，民事訴訟法第247條第1項前段定有
    明文。是以原告因法律關係遭被告否認，致其私法上之權利
    或法律上之地位有不安或受侵害之危險，即有提起確認之訴
    以除去其法律地位不安危險之必要（最高法院109年度台上
    字第2805號判決意旨參照）。又所謂即受確認判決之法律上
    利益，係指法律關係之存在與否不明確，原告主觀上認其在
    法律上地位有不妥之狀態存在，且此種不妥之狀態，能以確
    認判決將之除去者而言，是原告提起確認之訴，若依其起訴
    主張之事實及所提之證據，已足認就該確認之訴，無即受確
    認判決之法律上利益者，依法即不得提起該訴，如原告仍經
    起訴，則其訴在法律上當屬顯無理由，即應適用民事訴訟法
    第249條第2項規定，逕以判決駁回之。
四、經查，本件原告起訴請求確認其對系爭車輛之所有權不存在
    ，目的在於免除繳納該車輛自讓渡後所生之各項罰緩、稅捐
    之義務等情，此已據原告於起訴狀陳述明確。質言之，原告
    是因其一直為系爭車輛車籍上之登記車主，該車輛之各項交
    通違規罰鍰、相關稅捐均以其為繳納義務人，而為免除該等
    公法上之繳納義務，始以本件確認車輛所有權歸屬之訴訟為
    方法，希冀達到免除公法上罰鍰、稅捐繳納義務之目的。然
    原告主張其於103年10月8日將系爭車輛讓渡交付予被告，自
    此原告即非系爭車輛之所有權人，此事實經被告於本件訊問
    程序時亦表示不爭執，並由其提出零件車讓渡書影本為證。
    是兩造既然對「原告非系爭車輛之所有權人」一事並無爭執
    ，即難謂原告對系爭車輛之所有權存否有不明確之情形。況
    且，原告所認其法律上之地位有不安之狀態存在，實係指其
    公法上所負罰緩、稅捐之繳納義務而言，並非兩造就系爭車
    輛於私法關係上有何所有權存否不明確之情形。從而，原告
    請求確認其對系爭車輛之所有權自103年10月8日起不存在，
    即難認為有即受確認判決之法律上利益。
五、另系爭車輛因車籍上之車主仍為原告，其於車籍管理上被推
    定為所有權人，故自103年10月8日後，該車輛之所有權人究
    屬何人，原告固得對有爭執者提起確認所有權不存在之訴；
    而若無爭執，亦屬可得確認之事實，原告得據以向臺北市區
    監理所、交通部公路總局、臺南市政府交通事件裁決中心、
    法務部行政執行署臺南分署申復或提起訴訟以為救濟，附為
    敘明。
六、綜上所述，原告請求確認其對系爭車輛之所有權不存在，顯
    不備確認之訴之要件，自屬於法律上顯無理由，爰不經言詞
    辯論，逕予駁回。
七、訴訟費用負擔之依據：民事訴訟法第78條。
中　　華　　民　　國　　110 　年　　11　　月　　2 　　日
                  臺灣彰化地方法院彰化簡易庭
                      法　官　李欣恩
以上正本係照原本作成。
如不服本判決，應於送達後20日內，向本院提出上訴狀並表明上
訴理由，如於本判決宣示後送達前提起上訴者，應於判決送達後
20日內補提上訴理由書（須附繕本）。
中    華    民    國   110    年    11    月    2   日
                      書記官  姚志鴻